【裁判字號】    89,判,587
【裁判日期】    890303
【裁判案由】    級俸
【裁判全文】
行  政  法  院  判  決                            八十九年度判字第五八七號
    原      告  甲○○
    訴訟代理人  林武順  律師
    被      告  乙○○
右當事人間因級俸事件，原告不服公務人員保障暨培訓委員會中華民國八十七年十一
月二十五日八七公審決字第○一一六號再復審決定，提起行政訴訟。本院判決如左︰
    主  文
原告之訴駁回。
    事  實
緣原告原任行政院國軍退除役官兵輔導委員會榮民工程處沙烏地辦事處土木工程職系
幫工程司，前經被告審定以技術人員任用。八十三年一月一日考績升等，核薦任第
七職等本俸一級四一五俸點，八十三年二月十五日調任花蓮縣政府薦任第八職等至第
九職等一般行政職系秘書，經被告審定以機要人員任用，核薦任第八職等本俸一級
四四五俸點。八十六年一月一日考績升等，核薦任第九職等本俸一級四九○俸點。
嗣經花蓮縣政府八十六年十一月十七日八十六府人一字第一三三四一○號派令，八十
六年十二月十六日調任該府薦任第八職等至第九職等土木工程職系技正，薦任第八
職等本俸二級四六○俸點，該府八十六年十二月十八日八六府人一字第一五○二○六
號擬任人員送審書依程序送被告，被告依其原結果審定以技術人員任用，再採計其
八十四年、八十五年任機要人員連續兩年考績列甲等，依照公務人員考績法第十一條
規定，取得原具任用資格（薦任第七職等）高一職等（薦任第八職等）之升等任用資
格，核薦任第八職等本俸一級四四五俸點，歷至八十六年考績結果晉薦任第八職
等本俸二級四六○俸點有案。又經花蓮縣政府八十七年二月七日以公務人員任（遴）
用案申請重行審定送核書表，申請依公務人員俸給法施行細則第十五條規定，採計積
餘機要年資提俸級一級，並經被告八十七年三月十三日以八七台甄五字第一五九三
六二二號書函復以，查所附上開秘書職務說明書及現職技正職務說明書所列工作項目
及權責內容不同，曾任一般行政職系秘書與現職土木工程職系工作性質並不相近，其
年資無法採計提。原告不服，向被告及公務人員保障暨培訓委員會提起復審、再復
審，均遭決定駁回，遂提起本件行政訴訟。茲摘兩造訴辯意旨如次：
原告起訴意旨略謂︰一、查被告無於原告自八十三年至八十五年間連續三年考績甲
等，且係擔任花蓮縣政府建設局土木工程核稿工作之專業事實，竟於八十七年一月十
四日台甄五字第一五七○三七○號審定函，僅採計原告八十四年及八十五年年資，而
未採計八十三年之年資提俸級，致令原告權益受損。雖經花蓮縣政府於八十七年二
月六日以府人一字第○一四七號函提出復審申請，原告復於八十七年四月十六日及八
十七年八月十七日分別提出復審及再復審申請，惟均遭被告及公務人員保障暨培訓委
員會駁回。二、緣原告原係行政院國軍退除役官兵輔導委員會土木職系幫工程司，經
乙○○審定以技術人員任用。八十三年一月一日考績升等，核薦任第七職等本俸一
級。嗣花蓮縣政府於八十三年二月十五日商調原告擔任花蓮縣長機要秘書職務，並經
乙○○審定以機要人員任用，核薦任第八職等本俸一級，迄八十六年十二月十五日
，原告奉調改任花蓮縣政府建設局技正。查原告擔任花蓮縣政府機要秘書期間，依花
蓮縣政府職務說明書及分層負責辦事明細職掌，該職務係由縣長指派、提示工作，並
實際擔任建設局土木工程核稿工作，有花蓮縣政府八十七年二月六日出具公函可參，
且參與花蓮縣政府所有業務單位重要工程業務審核工作之事實。尤其，被告於八十七
年一月十四日八七台甄五字第一五七○三七○號審定函備註欄中，既已記載：「八十
三年二月至八十六年十二月任機要年資，其參加八十四年、八十五年連續兩年列甲等
，依照公務人員考績法第十一條規定，取得薦任第八職等升等任用資格；」等情。而
原告自八十三年元月起至八十六年十二月，該期間工作係屬連續，且工作性質亦經花
蓮縣政府證明，則該審定函繼而所稱：「．．．惟剩餘年資其工作性質與現職不相近
無法提。」云云，顯然前後矛盾，並與事實及法令規定有違。三、按花蓮縣政府於
八十七年二月六日以府人一字第○一四七一八號文，函送乙○○之申請復審送核書表
中申請復審理由，亦陳明：「本案張員雖於八十三年二月十五日任本府一般行政職系
機要職秘書，惟因張員深具土木工程專長與經驗，本府特借重其專才遂指定張員負責
對本府有關土木工程業務之審核均有案可稽。是以其工作性質與現職性質確屬相近，
再者八十三年既准其以薦任第七職等與薦任第八職等併資參加考績，且八十四、八十
五年亦已准予採計年資，自應將八十三年之年資併予採計方屬合理。準此，本案仍請
准予採計八十三年、八十四年二年考績甲等，依公務人員考績法第十一條規定取得薦
任第八職等升等任用資格，並採計八十五年一月至八十五年十二月年資提俸級至薦
任第八職等本俸二級四六○俸點以技術人員任用並自八十六年十二月十六日生效。」
由此亦足以證明原告任縣政府機要秘書期間，與現職（建設局技正）工作性質確屬相
近，不容被告予以割裂認定。四、有關公務人員保障暨培訓委員會於八十七年十二月
八日以公保字第○九三○二號函檢附八七公審決字第○一一六號再復審決定書，駁回
原告再復審申請，其理由二所：「再復審人原任一般行政職系機要秘書，與現職土
木工程職系技正職務說明書所列工作項目及權責內容不同，二者性質並不相當，自無
法採計其曾任機要年資提俸級，乙○○原處分暨復審決定拒絕再復審人年資採計提
之請求，核無違誤；該部爰參照上開函釋，以再復審人八十四年及八十五年任機要
人員連續兩年考績列甲等，比照取得薦任第八職等升等任用資格，屬從寬作法，對其
權益已作週詳考量，該部原審定結果洵無違法、不當之處」云云，顯然無花蓮縣政
府八十七年二月六日出具公函證明書中證明原告「實際擔任建設局土木工程核稿工作
，其工作性質與現職性質（建設局技正）確屬相近」之事實，更漠花蓮縣政府「職
務說明書及分層負責辦事明細職掌」中明白述機要秘書係由縣長指派並提示工作之
事實，亦完全漠花蓮縣政府八十七年二月六日府人一字第○一四七一八號文申請復
審送核書中明白述「惟張員深具土木工程專長與經驗，本府特借重其專才遂指定張
員負責對本府有關土木工程業務之審核均有案可查」等事實。從而，被告明顯且嚴重
不上述證據及事實，逕行片面及消極認定，已造成原告工作尊嚴及權益受損。五、
按被告及花蓮縣政府皆為政府部門之一部分，且原告之工作乃係受花蓮縣政府縣長指
派提示，政府部門處理公務自應以契約之觀念對待公務人員。原告既依花蓮縣政府「
職務說明書及分層負責辦事明細、職掌」接受縣長指派並提示工作，豈可知公務人員
保障暨培訓委員會駁回原告再復審申請理由二中所述「．．．屬從寬作法對其權益已
作週詳考量，乙○○原審定結果洵無違法、不當之處」云云，而置原告之工作事實及
權益於不顧。尤有甚者，本案俟原告已連續工作近約四年，始函知不予採計原告八十
三年年資及考績，此舉類似酷吏之行徑，更已嚴重侵犯原告之權益，又如何能期望政
府部門為民服務。六、公務人員俸給法施行細則第十五條第一項規定：「已銓官等未
定職等俸級人員，依公務人員任用法任用時，其前經銓機關登記有案且與現所
職等相等之年資得按年核計加級」，就定年資核計加級，已有明文之規定。從而原
告自得要求乙○○採記原告八十三年及八十四年考績甲等並取得薦任第八職等任用資
格。七、為此，爰依法提起行政訴訟，請求撤銷被告八十七年一月十四日台甄五字第
一五七○三七○號函所為不當之審定，暨再復審決定、復審決定及原審定處分均撤銷
，並應採計原告八十三及八十四年二年考績甲等，依公務人員俸給法施行細則第十五
條第一項規定及考績法第十一條規定取得薦任第八職等升等任用資格，另應採計八十
五年考績甲等年資提俸級至薦任第八職等本俸二級以技術人員任用，且應自八十六
年生效，以維合法權益。
被告答辯意旨略謂︰一、按公務人員俸給法第十條規定：「不受任用資格限制人員，
依法調任或改任受任用資格限制之同職等職務時，具有相當性質等級之資格者，應依
其所具資格之職等最低級起，其原服務較高或相當等級年資得按年核計加級。」同
法施行細則第五條規定：「本法第十條所稱不受任用資格限制人員指各機關辦理機要
人員。前項機要人員，如調任或改任其他受任用法資格限制之職務時，除有本法第八
條情形外，仍應依其所具等級資格起俸級，不適用本法第十六條之規定。」經查原
告八十三年一月一日曾任行政院國軍退除役官兵輔導委員會榮民工程事業管理處沙烏
地辦事處土木工程職系幫工程司，考績升等為薦任第七職等本俸一級四一五俸點，於
八十三年二月至八十六年十二月任花蓮縣政府一般行政職系秘書，經被告審定以機要
人員任用；八十六年十二月十六日調任現職係受其他任用法（技術人員任用條例）限
制資格之職務，應依其所具等級（薦任第七職等本俸一級）起俸級，與法並無不合
。二、復查公務人員俸給法施行細則第十五條第二、三項規定，依公務人員任用法任
用之人員，其曾任行政機關、公立學校或公營事業之年資，如與擬任職務職等相當且
性質相近者，均得按年核計加級，至所職等之年功俸最高級為止。因查原告原任一
般行政職系機要秘書職務，與現職土木工程職系技正職務說明書所列工作項目及權責
內容不同，且一般行政職系屬行政職，土木工程職系屬技術職，二者性質並不相近，
自無法採計其曾任年資提俸級。原告於八十三年二月十五日調任花蓮縣政府一般行
政職系機要秘書，迄八十六年十二月十六日調任現職土木工程職系技正，因其性質不
同無法採計提俸級，被告八十七年三月十三日八七台甄五字第一五九三六二二號書
函復原告其年資無法採計提，並無違誤。至原告起訴理由中謂：「．．．八十三年
既准其以薦任第七職等與薦任第八職等併資參加考績，且八十四、八十五年亦已准予
採計年資，自應將八十三年之年資併予採計方屬合理，．．．」一節。查公務人員考
績法第四條規定：「公務人員任現職，經銓合格實授，至年終滿一年者，予以考績
；不滿一年者，得以前經銓有案之同官等或高官等職務，合併計算。但以調任並繼
續任職者為限」。再查公務人員考績法第十一條第一項暨同法施行細則第十二條第一
項規定：「本法第十一條第一項所稱任本職等年終考績，指當年一至十二月任職期間
均任同一職等辦理之年終考績而言。以不同職等併資辦理考績之年資及另予考績，均
不得予以併計取得高一職等升等任用資格」。是以，原告八十三年一至十二月既有繼
續任職之事實，係依公務人員考績法第四條後段規定得辦理八十三年併資考績，惟該
年度考績年資不得作為取得高一職等升等任用資格之年資，原告所述係屬誤解。被告
以其八十四年及八十五年任機要人員之考績結果比照取得薦任第八職等升等任用資格
，屬從寬作法，對原告權益作週詳之考量，被告原審定結果並無不妥。據上結論，公
務人員保障暨培訓委員會八七公審決字第○一一六號再復審決定，於法並無不合，爰
請駁回原告之訴。
    理  由
按公務人員俸給法第十條規定：「不受任用資格限制人員，依法調任或改任受任用資
格限制之同職等職務時，具有相當性質等級之資格者，應依其所具資格之職等最低級
起，其原服務較高或相當等級年資得按年核計加級。」復按同法施行細則第五條規
定：「本法第十條所稱『不受任用資格限制人員』指各機關辦理機要人員。前項機要
人員，如調任或改任其他受任用法資格限制之職務時，除有本法第八條情形外，仍應
依其所具等級資格起俸級，不適用本法第十六條之規定。．．．」另按乙○○六八
台楷甄一字第三九七二八號函釋：「職位分類機要人員，如原已具有分類職位某一職
等之任用資格，雖曾以機要人員審查，如合於分類職位公務人員考績法、任用法之規
定，其考績年資得比照取得所具任用資格高一職等升等任用資格」。是以，年資提
須於職位分類上，具有「相當性質等級之資格」要件，始得按年核計加級，殆無疑義
。本件原告於八十三年一月一日曾任行政院國軍退除役官兵輔導委員會榮民工程事業
管理處沙烏地辦事處土木工程職系幫工程司，考績升等為薦任第七職等本俸一級四一
五俸點，於八十三年二月至八十六年十二月任花蓮縣政府一般行政職系秘書，經被告
審定以機要人員任用；八十六年十二月十六日調任該府薦任第八職等至第九職等土木
工程職系技正，係受技術人員任用條例限制資格之職務。嗣花蓮縣政府八十六年十二
月十八日八六府人一字第一五○二○六號擬任人員送審書依程序送被告，被告乃依其
原結果審定以技術人員任用，再採計其八十四年、八十五年任機要人員連續兩年考
績列甲等，依照公務人員考績法第十一條規定，取得原具任用資格（薦任第七職等）
高一職等（薦任第八職等）之升等任用資格，核薦任第八職等本俸一級四四五俸點
，歷至八十六年考績結果晉薦任第八職等本俸二級四六○俸點有案。原告旋經花蓮
縣政府八十七年二月七日以公務人員任（遴）用案申請重行審定送核書表，申請依公
務人員俸給法施行細則第十五條規定，採計積餘機要年資提俸級一級，並經被告八
十七年三月十三日以八七台甄五字第一五九三六二二號書函復以，查所附上開秘書職
務說明書及現職技正職務說明書所列工作項目及權責內容不同，曾任一般行政職系秘
書與現職土木工程職系工作性質並不相近，其年資無法採計提。原告不服，以被告
之原審定函係就公務人員俸給法第十五條規定採片面及消極之認定，忽略原告「八十
三年考績是甲等，且自八十三年元月起至八十六年十二月十六日任職機要秘書係屬連
續且專業工作」之事實；及原告奉花蓮縣長之命於八十二年十二月三十日轉任其機要
秘書，並自即日起向原服務單位請假，惟人事作業遲至八十三年二月中旬始完成商調
手續。自八十三年一月一日起至二月十六日，被告未向縣政府支薪，仍服務。又按花
蓮縣政府職務說明書及分層負責辦事明細職掌，機要秘書職及其工作性質係由縣長指
派並提示工作；本件任職機要秘書，實際擔任建設局土木工程核稿工作，此有縣長出
具之公函為證；本人並實際參與縣府業務單位相關工程審核業務，計十項，是被告之
重行審定之處分，認事用法實有違誤云云。訴經被告、公務人員保障暨培訓委員會一
再復審決定，以原告八十三年二月至八十六年十二月原任花蓮縣政府一般行政職系秘
書，經被告審定以機要人員任用；八十六年十二月十六日調任土木工程職系技正係受
其他任用法（技術人員任用條例）限制資格之職務，應依其所具等級（薦任第七職等
本俸一級）起俸級；原告原任一般行政職系秘書，與現職土木工程職系技正職務說
明書所列工作項目及權責內容不同，二者性質並不相當，自無法採計其曾任機要年資
提俸級，被告原處分拒絕原告年資採計提之請求，核無違誤；被告爰參照上開六
八台楷甄一字第三九七二八號函釋，以原告八十四年及八十五年任機要人員連續兩年
考績列甲等，比照取得薦任第八職等升等任用資格，屬從寬作法，對其權益已作週詳
考量，被告原審定結果洵無違法、不當之處，遂駁回其復審及再復審，揆諸首揭規定
及函釋暨說明，被告重行審定之處分及一再復審決定，並無違誤。茲原告起訴除仍執
前詞外，並主張：原告任縣府秘書期間，依縣長之指派從事與現職建設局技正工作性
質確實相近，有花蓮縣政府函可稽，被告之重行審定之決定顯然漠證據與事實，置
原告權益於不顧，另依公務人員俸給法施行細則第十五條第一項之規定，就定年資
核計加級，已設有明文。從而，原告自得依該項規定要求被告採記原告八十三年、八
十四年考績甲等並取得薦任八職等之任用資格，另應採記八十五年考績甲等年資提
俸級至薦任第八職等本俸二級以技術人員任用，且自八十六年生效，以維原告權益云
云。除原決定業已論明，不予贅述外，復按公務人員俸給法施行細則第十五條第二、
三項固規定，依公務人員任用法任用之人員，其曾任行政機關、公立學校或公營事業
之年資，如與擬任職務職等相當且性質相近者，均得按年核計加級，至所職等之年
功俸最高級為止。然因原告原任一般行政職系機要秘書職務，與現職土木工程職系技
正職務說明書所列工作項目及權責內容不同，且一般行政職系屬行政職，土木工程職
系屬技術職，二者性質並不相近，參照首開說明自無法採計其曾任年資提俸級。原
告於八十三年二月十五日調任花蓮縣政府一般行政職系機要秘書，迄八十六年十二月
十六日調任現職土木工程職系技正，因其性質不同無法採計提俸級，如依原告主張
，須就其所舉之事證，實質審查其縣府機要秘書之工作是否與屬土木工程職系之技正
工作，其性質是否相當﹖顯非公務人員俸給法第十條規定之立法旨趣所在，否則職位
分類之文官體制勢將形同虛設，尤以原告任職花蓮縣政府機要秘書乙職前，即係擔任
職位分類係屬土木工程職系之幫工程司，嗣其自願擔任屬行政職系任用資格不受限制
之機要職務，就上揭相關法令之規定與對其職務變遷之影響，自當明白。倘俟其日後
回任土木工程職系之職務，又要求以機要之資歷完全轉換、承受任用資格須受限制之
職位的升等任用資格之權利，殊違誠實信用之原則。是被告於八十七年三月十三日八
七台甄五字第一五九三六二二號書函復原告其年資無法採計提，並無違誤。至原告
另謂八十三年既准其以薦任第七職等與薦任第八職等併資參加考績，且八十四、八十
五年亦已准予採計年資，自應將八十三年之年資併予採計方屬合理云云乙節，末按公
務人員考績法第四條規定：「公務人員任現職，經銓合格實授，至年終滿一年者，
予以考績；不滿一年者，得以前經銓有案之同官等或高官等職務，合併計算。但以
調任並繼續任職者為限」；公務人員考績法第十一條第一項暨同法施行細則第十二條
第一項規定：「本法第十一條第一項所稱任本職等年終考績，指當年一至十二月任職
期間均任同一職等辦理之年終考績而言。以不同職等併資辦理考績之年資及另予考績
，均不得予以併計取得高一職等升等任用資格」。是以，原告八十三年一至十二月既
有繼續任職之事實，係依公務人員考績法第四條後段規定得辦理八十三年併資考績，
惟該年度考績年資不得作為取得高一職等升等任用資格之年資，原告此部分之主張容
有誤會。再者，被告以其八十四年及八十五年任機要人員之考績結果，依前開乙○○
六十八年之函釋，而予以從寬比照取得薦任第八職等升等任用資格，實已考量顧及原
告事實上連續服務公職之權益，故而，被告之原審定結果及一再復審之決定，並無不
妥。綜上，本件原告之訴，為無理由，應予駁回。
據上論結，本件原告之訴為無理由，爰依行政訴訟法第二十六條後段，判決如主文。
中    華    民    國     八十九      年      三      月       三        日
                    行 政 法 院 第 五 庭
                                審 判 長 評  事      廖  政  雄
                                         評  事      趙  永  康
                                         評  事      沈  水  元
                                         評  事      林  清  祥
                                         評  事      姜  仁  脩
右  正  本  證  明  與  原  本  無  異
                                         法院書記官  郭  育  玎
中    華    民    國     八十九      年      三      月       三        日


司法院資訊處製作；財團法人民間司法改革基金會備份。
